【裁判字號】    98,上訴,3365
【裁判日期】    980825
【裁判案由】    違反槍砲彈藥刀械管制條例
【裁判全文】
臺灣高等法院刑事判決                98年度上訴字第3365號
上  訴  人
即  被  告  甲○○
上列上訴人因違反槍砲彈藥刀械管制條例案件，不服臺灣板橋地
方法院98年度訴字第1077號，中華民國98年7 月17日第一審判決
（起訴案號：臺灣板橋地方法院檢察署98年度偵字第3972號），
提起上訴，本院判決如下：
    主  文
上訴駁回。
    理  由
一、按依刑事訴訟法第350條、第361條、第362條、第367條規定
    ，不服地方法院之第一審判決而上訴者，須提出上訴書狀，
    並應敘述具體理由，為上訴必備之程式；其所提出之書狀未
    敘述上訴理由，或僅曾以言詞陳述上訴理由者，均應於上訴
    期間屆滿後20日內補提理由書於第一審法院。第一審法院經
    形式審查，認逾期未補提上訴理由者，應定期間先命補正；
    逾期未補正者，為上訴不合法律上之程式，應以裁定駁回。
    倘已提出上訴理由，但所提非屬具體理由者，則由第二審法
    院以上訴不合法律上之程式，判決駁回。而所謂具體理由，
    必係依據卷內既有訴訟資料或提出新事證，指摘或表明第一
    審判決有何採證認事、用法或量刑等足以影響判決本旨之不
    當或違法，而構成應予撤銷之具體事由，始克當之（例如：
    依憑證據法則具體指出所採證據何以不具證據能力，或依憑
    卷證資料，明確指出所為證據證明力之判斷如何違背經驗、
    論理法則）；倘僅泛言原判決認定事實錯誤、違背法令、量
    刑失之過重或輕縱，而未依上揭意旨指出具體事由，或形式
    上雖已指出具體事由，然該事由縱使屬實，亦不足以認為原
    判決有何不當或違法者（例如：對不具有調查必要性之證據
    ，法院未依聲請調查亦未說明理由，或援用證據不當，但除
    去該證據仍應為同一事實之認定），皆難謂係具體理由，俾
    與第二審上訴制度旨在請求第二審法院撤銷、變更第一審不
    當或違法之判決，以實現個案救濟之立法目的相契合，並節
    制濫行上訴（最高法院97年度台上字第892 號、97年度台上
    字第1402號、98年度台上字第2133號、98年度台上字第2158
    號、98年度台上字第2189號、98年度台上字第2204號、98年
    度台上字第4122號、98年度台上字第4196號、98年度台上字
    第4215號、98年度台上字第4225號、98年度台上字第4238號
    、98年度台上字第4304號、98年度台上字第4468號、98年度
    台上字第4476號等判決意旨參照）。又原審法院對上訴書狀
    有無記載理由，為形式上之審查，認有欠缺，且未據上訴人
    自行補正者，固應定期間先命補正。然上訴理由是否具體，
    依96年7月4日刑事訴訟法第361 條修正理由三之說明，屬第
    二審法院審查範圍，不在命補正之列。
二、原審依憑上訴人即被告甲○○之供述、證人即承辦警員陳連
    枝、蔡浩天、陳鴻傑等於原審之結證、扣案槍枝及子彈、內
    政部警政署刑事警察局98年2 月27日刑鑑字第0980013167號
    槍彈鑑定書等，認定甲○○明知未經許可，不得寄藏可發射
    子彈具有殺傷力之改造槍枝及子彈，竟於96年8、9月間（起
    訴書載為8 月間）某日，在臺北縣樹林市後火車站附近（起
    訴書誤載為臺北縣樹林市○○街87號4 樓居處），受真實姓
    名、年籍不詳、綽號「阿宏」之成年友人之託，寄藏具殺傷
    力之仿貝瑞塔改造手槍（編號FS-9708、槍枝管制編號00000
    00000號）1支（含彈匣1個，下同）及非制式子彈2顆後，將
    之藏在上址居處之天花板內，嗣98年1月23日下午3時許，為
    警循線在該處查獲，並扣得前揭槍枝及子彈（子彈部分，鑑
    驗試射1 顆）。適用槍砲彈藥刀械管制條例第8條第4項、第
    12條第4項，刑法第11條前段、第55條、第42條第3項前段、
    第38條第1項第1款，論處甲○○未經許可，寄藏可發射子彈
    具有殺傷力之改造槍枝，處有期徒刑3 年，併科罰金新臺幣
    30,000元，罰金如易服勞役，以新臺幣1,000元折算1日。扣
    案之可發射子彈具殺傷力仿貝瑞塔改造手槍（編號FS－9708
    、槍枝管制編號0000000000號）1支（含彈匣1個）及非制式
    子彈1顆（直徑9.0±0.5 釐米金屬彈頭），均沒收。核無違
    誤或不當。
三、上訴意旨略以：伊於98年1月23日下午3時許，遇警察未持搜
    索票，表示有人舉報家中有毒品，伊自認家中無毒品，同意
    搜索並配合之，但警察未搜得毒品，之後警員陳鴻傑問伊家
    中有無槍械，伊一時未想起家中有一把手槍，故回答沒有，
    等警員陳鴻傑至二樓時，伊才想起天花板有一把二年前寄藏
    之槍械，隨即向警云陳鴻傑表示天花板有一把手槍，此事警
    員陳鴻傑可茲證明，應符合自首之要件，且被告無前科，是
    友人阿宏所持有之槍械，伊無法預見將自己之住所提供友人
    使用，會造成違反槍砲彈藥刀械管制條例罪名，伊深具悔意
    ，目前無工作，父親有骨刺及糖尿病無法就醫，後母為大陸
    新娘，弟弟只有8 歲，家境困難，無法繳交易科罰金之金額
    ，有期徒刑3 年實為太重，請求諭知較輕之刑或罰金云云。
    第查：證據之取捨及證據之證明力如何，由事實審法院自
    由判斷，此項自由判斷職權之行使，倘係基於日常生活經驗
    所得之定則者，即屬合於經驗法則。若本於理則上當然之定
    則所為之論斷，即為合乎論理法則，均不容任意指摘為違法
    或不當（最高法院30年上字第597 號判例、91年度台上字第
    2395號、87年度台上字第2168號、85年度台上字第4531號、
    83年度台非字第318 號、83年度台上字第1008號等判決可資
    參照）。本件被告是否合於自首之要件，原審已詳為調查，
    並於判決內說明證人即承辦警員陳連枝於原審審理時結證：
    伊於本件查獲日前約1 週許，接獲檢舉被告藏有槍枝，檢舉
    內容並敘明藏放地點，係在被告前述居所天花板上，該舉報
    線索來源無法確認是否真實，故查獲本件該日，在被告住處
    樓下先向被告表明身分及來意，告知有人檢舉其持有槍枝，
    被告甚有自信，表示要無此事，並由皮夾中取出一臺北市警
    察局警員名片，表示方經警方搜查，但無所獲，可能係有人
    故意陷害，且陳稱若不相信，得上樓搜查，系爭槍彈乃渠同
    仁蔡浩天自行搜得，至於被告有無涉犯毒品案件，渠等前往
    查察時，則未加臆測等語（見原審卷第49頁反面至第50頁反
    面）；證人即承辦警員蔡浩天於原審審理時結稱：伊單位接
    獲線報，表示被告非法持有槍械，故於查獲當日在被告住處
    樓下等候，嗣見被告返家時，渠等表明身分，並陳明前來查
    察槍械案件，詢問被告是否願意配合，被告自認臺北市警方
    曾前來查緝，查無他物，故同意伊等至其樓上住處房內搜索
    ，伊等在屋內書桌、床鋪均無所見，伊則因推開天花板，於
    以手電筒照射後，即發現扣案之槍枝，前此，伊並未聽聞被
    告表示天花板尚有槍枝，而於伊等查緝相關犯罪時，習慣上
    有併詢問查緝對象是否另涉犯毒品之事等語（見原審卷第51
    頁正、反面）；再者，證人即承辦警員陳鴻傑於原審審理時
    亦證述：渠等任職單位因接獲線報，指被告住處藏有槍枝，
    至被告住處時，所見擺設與舉報內容相似，故可相信檢舉內
    容之真實性，渠等曾詢問被告有無槍枝，被告表示並無此事
    ，且認為倘不相信即可察看，嗣經同事在天花板上找得槍枝
    ，被告於事後且表示，其已忘記該處有槍枝，另本件搜索過
    程，可能會隨口詢問有無毒品之事等語（見原審卷第52頁正
    、反面）。前揭證人就本件查獲扣案槍彈一事，均明確證述
    係由警方主動發現，非經被告自首所得，證人間係經隔離訊
    問，而彼此證言亦無齟齬之處，均堪採信，本件被告寄藏之
    犯行，並無自首可言。至上述證人是否於被告同意搜索時，
    併提及被告另涉毒品罪嫌情事，要與本件被告是否構成自首
    無干等語。俱有卷內證據可資覆按，所為證據之論斷，亦無
    違經驗法則及論理法則。上訴意旨指稱被告自首之事實，有
    警員陳鴻傑可證，顯不副實，無以動搖原判決之本旨。除
    有正當理由而無法避免者外，不得因不知法律而免除刑事責
    任，刑法第16條前段定有明文。非法製造、受寄、持有具有
    殺傷力之槍械、子彈等行為，國法懸為厲禁，且經宣導多年
    ，被告具高中肄業學歷（見卷內警詢筆錄），受有相當之教
    育，要難諉為不知，上訴意旨空言辯稱被告無法預見將自己
    之住所提供友人使用，會造成違反槍砲彈藥刀械管制條例罪
    名云云，顯屬卸責之詞，不足採信，亦不足以動搖原判決之
    本旨。關於刑之量定，係實體法上賦予法院得為自由裁量
    之事項，倘其量刑已以行為人之行為罪責為基礎，並斟酌刑
    法第57條各款所列情狀，在法定刑度內，酌量科刑，如無偏
    執一端，致明顯失出失入情形，上級審法院即不得單就量刑
    部分遽指為不當或違法。原審就其刑之裁量，已審酌上訴人
    即被告前無犯罪紀錄（見本院前案紀錄表），素行尚屬良好
    ，其未經許可寄藏上開槍彈，雖未用以再犯其他罪行，然其
    行為，已嚴重危害社會治安，自屬可議，兼衡其寄藏槍彈之
    數量、犯罪動機、目的、手段、犯罪後坦承犯行等一切情狀
    ，為其量刑之基礎，核無逾越法定刑度或顯然濫用權限之情
    形，亦無未斟酌被告無前科之素行及犯罪後態度等瑕疵可指
    ；矧槍砲彈藥刀械管制條例第8條第4項之罪，法定刑度為 3
    年以上10年以下有期徒刑，併科新臺幣7 百萬元以下罰金，
    上訴人受寄藏放者，除槍枝外，尚有具殺傷力之子彈2 顆，
    原判決僅量處有期徒刑處有期徒刑3年，併科罰金新臺幣30,
    000 元，實甚衿憫。上訴意旨請求從輕量刑，然而對於原判
    決量刑究有何不當或違法之具體事由，並無一語涉及。衡以
    首開規定及說明，被告不服原判決提起上訴，並未提出合於
    刑事訴訟法第361條第2項規定之具體理由，與未提出具體理
    由無異，其上訴不合法律上之程式，爰不經言詞辯論，予以
    駁回。
據上論結，應依刑事訴訟法第367條前段、第372條，判決如主文
。
中    華    民    國    98    年    8     月    25    日
                  刑事第十二庭審判長法  官  陳榮和
                                    法  官  趙文卿
                                    法  官  蔡新毅
以上正本證明與原本無異。
如不服本判決，應於收受送達後十日內向本院提出上訴書狀，其
未敘述上訴之理由者並得於提起上訴後十日內向本院補提理由書
（均須按他造當事人之人數附繕本）「切勿逕送上級法院」。
                                    書記官  楊秋鈴
中    華    民    國    98    年    8     月    25    日


司法院資訊處製作；財團法人民間司法改革基金會備份。
